最高法院刑事判決　　　　　　　　　　　　　　　九十三年度台上字第六六九八號
　　上　訴　人　甲○○
　　選任辯護人　李文禎律師
　　　　　　　　黃如流律師
右上訴人因違反毒品危害防制條例案件，不服台灣高等法院高雄分院中華民國九十一
年二月八日第二審判決（九十年度上訴字第一二四九號，起訴案號：台灣高雄地方法
院檢察署八十九年度偵字第一五八八六號），提起上訴，本院判決如左：
    主  文
原判決撤銷，發回台灣高等法院高雄分院。
    理  由
本件原判決認定上訴人甲○○係設於高雄市○鎮區鎮○路六十八號「光恩藥局」負責
人。於民國八十八年二、三月間，在上址藥局附近，以每顆新台幣（下同）七．五元
之價格向不詳年籍自稱「林子耀」之成年男子，購入俗稱ＦＭ２之氟硝西泮（ Fluni
trazepam）藥錠（中文標示羅眠錠）一批。嗣氟硝西泮於八十八年四月十五日經政府
公告列為第三級毒品。上訴人竟於八十八年八、九月間，基於意圖營利販賣第三級毒
品氟硝西泮之概括犯意，在上開藥局內，連續二次以每顆五十元之價格，共販賣第三
級毒品氟硝西泮藥錠（中文標示羅眠錠，藥粒有 615標示）三顆予顏淑芳施用，販賣
所得為一百五十元。嗣於八十九年七月十四日下午二時三十分許，經警查獲，當場扣
得氟硝西泮藥錠（中文標示羅眠錠）二百三十二顆等情。因而將第一審判決撤銷，改
判論處上訴人連續販賣第三級毒品罪刑，固非無見。
惟查：(一)依起訴書之記載，檢察官起訴上訴人犯罪時間係自「八十九年五月間起」購
入第三級毒品ＦＭ２（中文標示羅眠錠）一批後，再以每顆二十至五十元不等之價格
售予顏淑芳。但原判決認定上訴人於「八十八年八、九月間」，連續二次以每顆五十
元之價格，共販賣第三級毒品氟硝西泮藥錠三顆予顏淑芳施用等情。則對於檢察官起
訴上訴人於八十九年五月間起之販賣行為，並未審理判決，卻對未起訴之販賣犯行予
以審判，並未敘明其能併予審判之理由，自有已受請求之事項未予判決及未受請求之
事項予以判決之違法。(二)按有罪判決書之事實欄，為適用法律之根據，凡於適用法令
有關之事實，必須詳為記載，始足為適用法令之基礎，又刑法所謂連續犯，係指一次
即可成罪之行為，而以概括之犯意，數次反覆為之者而言。故其每次行為，應屬可分
，須分別予以認定，然後依刑法第五十六條論以一罪。原判決僅籠統認定上訴人自八
十八年八、九月間，基於意圖營利販賣第三級毒品氟硝西泮之概括犯意，連續二次以
每顆五十元之價格，共販賣第三級毒品氟硝西泮三顆予顏淑芳施用等情，而對於上訴
人販賣第三級毒品氟硝西泮予顏淑芳每次之數量為若干？並未明白認定，詳細記載，
依首開說明，難認適法。(三)原判決認定上訴人販賣予顏淑芳之第三級毒品氟硝西泮藥
錠（中文標示羅眠錠，藥粒有 615標示）三顆予顏淑芳施用，引用高雄醫學大學附設
中和紀念醫院檢驗結果，其中羅眠錠部分，確屬ＦＭ２氟硝西泮，為其論斷之依據。
但原審勘驗扣案之第三級毒品氟硝西泮二百二十六顆之結果，原扣案為瓶裝一百零八
粒、三十四粒、排裝九十粒，勘驗時為瓶裝一百零八粒、三十八粒及排裝八十粒，前
揭瓶裝一百零八粒、三十八粒之藥粒上有 615之符號。而經函查鑑定機關函復原審稱
其鑑定係就不同之外觀或顏色取一顆檢驗為原則（見原審卷第七十頁）。如果無訛，
原判決認定上訴人販賣予顏淑芳有 615符號之氟硝西泮，經鑑定後，數量反而增加。
則鑑定機關是否有採取有 615符號之藥粒鑑定，並非無疑。此與認定上訴人是否販賣
第三級毒品攸關。原判決未詳加調查審認，遽行判決，尚嫌速斷，難昭折服。上訴意
旨執以指摘原判決不當，非無理由，應認有發回更審之原因。
據上論結，應依刑事訴訟法第三百九十七條、第四百零一條，判決如主文。
中　　　華　　　民　　　國　　九十三　　年　　 十二 　　月　　二十三　　日
                              最高法院刑事第六庭
                                  審判長法官  吳　雄　銘
                                        法官  池　啟　明
                                        法官  石　木　欽
                                        法官  郭　毓　洲
                                        法官  吳　三　龍
      右正本證明與原本無異
                                              書  記  官
中　　　華　　　民　　　國　　九十三　　年　　 十二 　　月　　二十七　　日
                                                                        Ｑ
